【裁判字號】    99,台上,7391
【裁判日期】    991125
【裁判案由】    強盜
【裁判全文】
最高法院刑事判決            九十九年度台上字第七三九一號
上  訴  人  曾富輝
            曾東進
上列上訴人等因強盜案件，不服台灣高等法院台中分院中華民國
九十九年八月三日第二審判決（九十九年度上訴字第一０七五、
一０七六號，起訴案號：台灣彰化地方法院檢察署九十八年度偵
字第一０六０三、九十九年度偵字第一０、六三八號），提起上
訴，本院判決如下：
    主  文
上訴駁回。
    理  由
按刑事訴訟法第三百七十七條規定，上訴於第三審法院，非以判
決違背法令為理由，不得為之。是提起第三審上訴，應以原判決
違背法令為理由，係屬法定要件。如果上訴理由書狀並未依據卷
內訴訟資料，具體指摘原判決不適用何種法則或如何適用不當，
或所指摘原判決違法情事，顯與法律規定得為第三審上訴理由之
違法情形，不相適合時，均應認其上訴為不合法律上之程式，予
以駁回。本件原判決依憑上訴人曾富輝、曾東進供承本件強盜犯
罪事實及其他相關證據資料，認定渠等有其事實欄所載之強盜犯
行明確。因而維持第一審論處曾富輝、曾東進共同意圖為自己不
法之所有，攜帶兇器，以強暴至使不能抗拒，而取他人之物（曾
東進均累犯）三罪刑之判決，駁回其等該部分在第二審之上訴，
已詳述所憑之證據及其認定之理由，從形式上觀察，無足以影響
判決結果之違法情形存在。曾富輝上訴意旨略稱：其於警詢之供
述及自白書，係遭警誘導所致，非出於自由意志而無證據能力，
不得採為判斷之依據；原判決未衡情從輕量刑等語。曾東進則略
謂：因雙親罹病需款孔急始犯案，該當刑法第五十九條顯可憫恕
之情形，其僅擔任把風，自始坦承犯行，較諸相類他案，原判決
量刑過重等語。惟查：(一)、犯罪事實之認定、證據之取捨及證明
力之判斷，俱屬事實審法院之職權，苟其取捨判斷不違背經驗法
則與論理法則，即不能指為違法。原判決已敘明依憑曾富輝於第
一審及原審、曾東進於偵審均供承本件強盜犯罪事實，證人即被
害人葉美麗、李英好、林家如、證人曾忠義、共同被告曾東進等
分別於警詢、偵訊之證詞，佐以卷附相關監視器翻拍畫面、扣押
物品目錄表、扣押物品收據、照片、支票影本等證據資料，參互
勾稽判斷，於理由內論述剖明其採證認事之理由，並敘明本於調
查所得之心證而為事實判斷之理由，所為論斷及說明，由形式上
觀察，無違經驗與論理法則，尚難漫指為違法。原判決並未採納
曾富輝於警詢之供述或自白書為其論罪之證據，且已敘明該部分
陳述無證據能力，不得採為判斷事實之依據，曾富輝上訴意旨漫
謂原判決此部分採證違法，顯非依據卷內訴訟資料執為指摘。(二)
、共同正犯間，在合同意思範圍內，各自分擔犯罪行為之一部，
相互利用他人之行為，以達其犯罪之目的者，原不必每一階段均
參與，祇須分擔犯罪行為之一部，即應對於全部所發生之結果共
同負責。是共同正犯之行為，應整體觀察，就合同犯意內所造成
之結果同負罪責，而非僅就自己實行之行為負責。原判決已敘明
曾東進與曾富輝基於強盜之犯意聯絡，由曾富輝攜兇器西瓜刀，
駕駛自小貨車搭載曾東進尋覓作案目標實行強盜行為，曾東進並
於曾富輝對被害人劫財時負責把風等情，其依憑之證據及判斷之
理由，難認有何違背法令之情形。曾東進既參與謀議，並在強盜
現場負責把風，使曾富輝順利劫財，原判決因認其就本件各強盜
犯行與曾富輝間具犯意聯絡及行為分擔，論以共同正犯，並無不
合。(三)、量刑輕重，係屬事實審法院得依職權自由裁量之事項，
苟已以行為人之責任為基礎，並審酌刑法第五十七條各款所列情
狀而未逾越法定刑度，即不得遽指為違法。而同法第五十九條之
酌量減輕其刑，必須犯罪另有特殊原因與環境等，在客觀上足以
引起一般同情，認為即予宣告法定最低刑期，猶嫌過重者，始有
其適用。原判決已說明審酌刑法第五十七條各款所列事項而為量
刑之理由，既未逾越法定刑度，亦未濫用其權限，併已敘明曾富
輝、曾東進持兇器施暴於夜歸婦女，影響社會秩序甚鉅，惡性非
輕，未酌減其刑，無違法可言。至他案量刑之結果，基於個案拘
束原則，並不足以拘束原審，而為曾東進有利之認定。曾富輝、
曾東進上訴意旨，對於原判決究竟如何違背法令，非依卷內資料
為具體指摘，猶執陳詞，對於原判決已詳為論斷及說明之事項，
再為事實之爭辯，並對原審採證認事之職權行使，任意指摘，難
謂已符合首揭法定上訴要件，其等該部分之上訴不合法律上之程
式，應予駁回。至曾富輝、曾東進另因竊盜案件，原審分別依刑
法第三百二十條第一項、第三百二十一條第一項第三款論處三罪
刑，核屬刑事訴訟法第三百七十六條第二款之不得上訴於第三審
法院之案件，業經原審於民國九十九年九月九日以裁定駁回此部
分上訴確定（見原審卷第三０六頁），附此敘明。
據上論結，應依刑事訴訟法第三百九十五條前段，判決如主文。
中    華    民    國  九十九  年   十一   月  二十五  日
                      最高法院刑事第十庭
                          審判長法官  石  木  欽  
                                法官  洪  佳  濱  
                                法官  韓  金  秀  
                                法官  段  景  榕  
                                法官  周  煙  平  
本件正本證明與原本無異
                                      書  記  官  
中    華    民    國  九十九  年   十二   月    一    日
                                                       s

司法院資訊處製作；財團法人民間司法改革基金會備份。
